最高法院刑事判決　　　　　　　　　　　　　　　八十六年度台上字第七一六九號
　　上　訴　人　甲○○
　　　　　　　　丁○○
　　　　　　　　乙○○
　　　　　　　　丙○○
右上訴人等因違反台灣地區與大陸地區人民關係條例案件，不服台灣高等法院中華民
國八十四年十一月二日第二審判決（八十四年度上訴字第四一五六號，起訴案號：台
灣士林地方法院檢察署八十三年度偵字第二九八四、三○一五、五四八○、五四八一
號），提起上訴，本院判決如左：
    主  文
原判決關於甲○○、丁○○、乙○○部分均撤銷，發回台灣高等法院。
丙○○之上訴駁回。
    理  由
一發回部分：
本件原判決認定上訴人甲○○為「東謹號」漁船所有人，其女婿即上訴人丁○○及船
長高新在（已經原判決判處罪刑確定）均為該漁船股東，其三人與變造「徐國輝」船
員證持以多次冒用行使之上訴人乙○○，及丙○○、翁阿男、董仙恩（後二人均經原
審判處罪刑確定），共同基於使大陸地區人民非法進入台灣地區之概括犯意，均由丁
○○事先與大陸蛇頭接洽，由該蛇頭安排大陸偷渡客，再由高新在為船長，乙○○、
丙○○、翁阿男、董仙恩為船員，共同駕駛「東謹號」由台北縣萬里鄉瑪鋉港出海，
直航大陸福建省平潭縣外海牛山島附近，接運大陸偷渡客非法進入台灣地區，繼由甲
○○、高新在、乙○○、丙○○及綽號「阿水」之姓名不詳成年男子，共同基於藏匿
人犯之概括犯意，由高新在、乙○○、丙○○、「阿水」將大陸偷渡客載至甲○○所
提供之台北縣萬里鄉中幅村內廢磚廠旁之二樓空屋藏匿，隨後再轉藏他處，計於：(一)
民國八十二年八月十一日偷渡陳秋雲等十九人，(二)八十二年八月三十一日偷渡陳必龍
等十六人，(三)八十二年九月九日偷渡李強等三十五人等情，因予維持第一審此部分判
決，從一重論處甲○○、丁○○、乙○○共同連續使大陸地區人民非法進入台灣地區
罪刑，固非無見。惟查：(一)原判決事實欄並未認定乙○○參與八十二年八月十一日載
運及藏匿大陸偷渡客，惟於理由欄壹、一則記載認定乙○○參與甲○○、丁○○、高
新在、丙○○、翁阿男之三次共同載運及藏匿大陸偷渡客之理由，且謂乙○○否認參
與八十二年八月十一日犯行係避就之詞，不足採信（見理由壹一(二)），自有事實與理
由矛盾之違誤。(二)丁○○（偵查卷(一)第一四三頁）、高新在（偵查卷(一)第四三頁背面
、第六三頁、第七五－七七頁、第一八三頁背面）、丙○○（偵查卷(一)第五五頁背面
－第五六頁、第一五一－一五二頁）、翁阿男（偵查卷(一)第四頁背面－第五頁、第七
二頁背面）於法務部調查局台北縣調查站調查時或檢察官偵查中之供述，均未提及乙
○○參與八十二年八月十一日之載運及藏匿大陸偷渡客，即乙○○亦僅供認參與另二
次犯行。原判決理由欄援引上開證據資料，資為認定乙○○參與甲○○、丁○○等人
於八十二年八月十一日、八月三十一日及九月九日之三次載運及藏匿大陸偷渡客，難
謂無證據上理由矛盾之違誤。究竟乙○○是否均參與該三次犯行，不難調閱台北縣警
察局金山分局瑪鋉漁港駐在所出入海舢舨漁船進出港登記簿，據以審認明白。甲○○
、丁○○、乙○○上訴意旨分別指摘原判決此部分不當，非無理由，應認有撤銷發回
更審之原因。
二駁回部分：
按刑事訴訟法第三百七十七條規定，上訴於第三審法院，非以判決違背法令為理由，
不得為之。是提起第三審上訴，應以原判決違背法令為理由，係屬法定要件。如果上
訴理由狀並未依據卷內訴訟資料，具體指摘原判決有何違法，或所指摘原判決違法情
事，顯與法律規定得為第三審上訴理由之違法情形，不相適合時，均應認其上訴為違
背法律上之程式，予以駁回。上訴人丙○○上訴意旨略稱：伊因近年漁獲量減少，漁
業不景氣，謀生困難，乃鋌而走險為本件犯行以維全家生計，嗣於偵審中坦承犯行，
犯後態度良好，無再犯之虞，家有父母妻小均靠伊生活，原判決維持第一審判決科處
有期徒刑一年之重刑，難昭折服，並請求宣告緩刑等語，且提出戶口名簿影本一份。
對於原判決究竟如何違背法令，丙○○上訴意旨既無一語涉及；又量刑輕重屬事實審
法院得依職權自由裁量之事項，並非當事人所得據為提起第三審上訴之適法理由，上
訴意旨僅單純就原判決科刑之輕重而為爭執，顯非以原判決違背法令為上訴理由。此
部分上訴違背法律上之程式，應予駁回。本院既從程序上駁回丙○○之上訴，其提出
戶口名簿影本請求宣告緩刑，自無從審酌，併此明。
據上論結，應依刑事訴訟法第三百九十七條、第四百零一條、第三百九十五條前段，
判決如主文。
中      華      民      國    八十六    年     十二     月      五      日
                              最高法院刑事第二庭
                                  審判長法官  施  文  仁
                                        法官  陳  炳  煌
                                        法官  張  淳  淙
                                        法官  洪  文  章
                                        法官  林  錦  芳
      右正本證明與原本無異
                                              書  記  官
中      華      民      國    八十六    年     十二     月     十三     日
